臺灣桃園地方法院民事簡易判決
111年度壢簡字第1103號
原      告  蘇峻鋌  


被      告  朱啓華  

上列當事人間請求清償債務事件，本院於民國111年8月22日言詞
辯論終結，判決如下：
    主    文
一、被告應給付原告新臺幣（下同）232,667元，及自民國110年
    12月6日起至清償日止，按週年利率5%計算之利息。
二、原告其餘之訴駁回。
三、訴訟費用2,540元，由被告負擔。
四、本判決得假執行。
    事實及理由
一、原告主張
　　被告前於110年11月5日向原告借款5萬元，並承擔訴外人張
    晨鈺對原告之借款債務19萬元，約定被告應於110年12月5日
    清償，兩造並於110年11月8日簽立切結書（下稱系爭契約）
    。嗣被告屆期未清償，爰依消費借貸之法律關係提起本件訴
    訟等語。並聲明：被告應給付原告24萬元，及自起訴狀繕本
    送達翌日起至清償日止，按週年利率5%計算之利息。
二、被告答辯
　　19萬元是訴外人張晨鈺借的，其不用還。當時簽立系爭契約
    係因原告表示會幫其跟銀行借到錢，但原告沒有借到，所以
    其不用承擔訴外人張晨鈺之債務。且訴外人張晨鈺向原告借
    款之19萬元已預扣2、3萬元之利息，期間並有還款，原告未
    告知即令被告簽立系爭契約係屬詐欺等語。並聲明：原告之
    訴駁回。
三、被告前於110年11月5日向原告借款5萬元，並於110年11月8
    日簽立系爭契約承擔訴外人張晨鈺對原告之借款債務19萬元
    ，兩造並約定被告應於110年12月5日清償24萬元等事實，有
    系爭契約在卷可參（見本院卷第5頁），且為兩造所不爭執
    ，堪信為真實。
四、原告復主張被告應給付原告24萬元，為被告所否認，並以前
    詞置辯，是本件爭點即為：（一）被告是否受詐欺為意思表
    示？（二）被告是否承擔訴外人張晨鈺對原告之借款債務？
    （三）原告得請求之金額若干？
（一）被告是否受詐欺為意思表示？
　　⒈按民事訴訟法第277條本文規定：「當事人主張有利於己之
      事實者，就其事實有舉證之責任。」又按原告對於自己主
      張之事實已盡證明之責後，被告對其主張，如抗辯其不實
      並提出反對之主張者，則被告對其反對之主張，亦應負證
      明之責，此為舉證責任分擔之原則。又各當事人就其所主
      張有利於己之事實，均應負舉證之責，故一方已有適當之
      證明者，相對人欲否認其主張，即不得不更舉反證（最高
      法院99年台上字4835號判決意旨參照）。
　　⒉原告就兩造間有成立系爭契約，業據原告提出有被告簽名
      之系爭契約為證，是被告如主張其係受詐欺而為意思表示
      ，自應就此負舉證責任。然被告就此並未提出任何證據供
      本院審酌，是難認被告之抗辯可採。
（二）被告是否承擔訴外人張晨鈺對原告之借款債務？
　　⒈按民法第300規定：「第三人與債權人訂立契約承擔債務人
      之債務者，其債務於契約成立時，移轉於該第三人。」同
      法第301條規定：「第三人與債務人訂立契約承擔其債務
      者，非經債權人承認，對於債權人不生效力。」
　　⒉查系爭契約約定：「本人朱啓華於民國110年11月5日向蘇
      峻鋌借款現金五萬元整，雙方同意該筆款項於民國110年1
      2月5日前無息歸還，本人同意與老婆張晨鈺欠款19萬元一
      併歸還。若期限到期本人無法歸還，同意委託蘇峻鋌辦理
      貸款並結清總數24萬。」（見本院卷第5頁）可知被告同
      意承擔訴外人張晨鈺對原告之借款債務。
　　⒊被告固辯承擔債務之條件係原告幫其向銀行貸款等語。然
      依上開契約所載，被告係先同意為訴外人張晨鈺承擔債務
      ，如被告未能依約還款，原告始得為被告辦理貸款。可知
      辦理貸款並非被告承擔訴外人張晨鈺債務之條件，被告此
      部分抗辯，並不可採。
（三）原告得請求之金額若干？
　　⒈按民法第474條規定：「稱消費借貸者，謂當事人一方移轉
      金錢或其他代替物之所有權於他方，而約定他方以種類、
      品質、數量相同之物返還之契約。」是消費借貸為要物契
      約，原告如主張契約成立，即應舉證證明有交付借貸物。
      次按同法第205條規定：「約定利率，超過週年百分之16
      者，超過部分之約定，無效。」同法第323條前段規定：
      「清償人所提出之給付，應先抵充費用，次充利息，次充
      原本。」
　　⒉本件原告主張有交付訴外人張晨鈺借款20萬元等語。然被
      告抗辯約定借款數額為19萬元，且已預扣2、3萬元，是原
      告即應就有交付超過16萬元借款部分，負舉證責任。查原
      告提出之本票暨簽收單記載票面金額為20萬元，並記載：
      「前列本票所載金額，本人悉數當場點收現金查核無誤（
      以本據為證，不另立據）」其上並有訴外人張晨鈺之簽名
      及指印（下稱系爭本票，見本院卷第6頁），是可認原告
      確實已交付被告20萬元。被告雖否認有交付20萬元，然未
      提出證據供本院審酌，難認其抗辯可採。
　　⒊又原告自陳訴外人張晨鈺有於110年8月20幾號還2萬元，其
      中1萬元是利息等語（見本院卷第23頁反面第19至26行）
      。且查系爭本票簽發日期為110年7月23日（見本院卷第6
      頁），換算可知原告收取每月利率5%之利息，換算週年利
      率為60%【計算式：（1÷20）×12=0.6】。此約定利率顯然
      逾上開法定利率之規定。
　　⒋而依法定週年利率16%計算，原告於訴外人張晨鈺清償2萬
      元時，得請求之利息為2,667元【計算式：200,000×16%÷1
      2=2,667，四捨五入至整數】，是訴外人張晨鈺清償之2萬
      元中，2,667元應抵充利息，其餘均應抵充本金，則原告
      得請求之本金數額應為182,667元【計算式：200,000-（2
      0,000-2,667）=182,667】。加記被告自身借款5萬元，共
      計232,667元，原告請求在此範圍內，為有理由；逾此部
      分之請求，則屬無據。
五、遲延利息
（一）末按民法第233條第1項規定：「遲延之債務，以支付金錢
      為標的者，債權人得請求依法定利率計算之遲延利息。」
      同法第203條規定：「應付利息之債務，其利率未經約定
      ，亦無法律可據者，週年利率為百分之5。」
（二）查本件清償借款債務，其給付期限為110年12月5日，有系
      爭契約在卷可參（見本院卷第5頁），是被告即應自110年
      12月6日起負遲延責任。
六、綜上所述，原告依消費借貸之法律關係請求被告給付原告23
    2,667元，及自110年12月6日起至清償日止，按週年利率5%
    計算之利息，為有理由，應予准許；逾此部分之請求則屬無
    據，應予駁回。
七、本件原告勝訴部分係就民事訴訟法第427條訴訟適用簡易程
    序所為被告敗訴之判決，依同法第389 條第1項第3款規定，
    應依職權宣告假執行。
八、本件事證已臻明確，兩造其餘主張陳述及所提之證據，經審
    酌均與本院前揭判斷無影響，毋庸一一論述，附此敘明。
九、訴訟費用負擔之依據：民事訴訟法第79條。並依職權確定訴
    訟費用額如主文第3項所示。
中　　華　　民　　國　　111 　年　　9 　　月　　16　　日
                    中壢簡易庭      法  官  周仕弘

上判決正本係照原本作成。
如不服本判決，應於判決送達後20日內向本庭（臺灣桃園地方法
院中壢簡易庭）提出上訴狀。（須附繕本）。
如委任律師提起上訴者，應一併繳納上訴審裁判費。
中　　華　　民　　國　　111 　年　　9 　　月　　16　　日
                                    書記官  巫嘉芸